臺灣新竹地方法院民事裁定　　　　　 99年度司家聲字第635號
聲　請　人　朱昭勳律師即被繼承人張明強之遺產管理人
上列聲請人因擔任被繼承人張明強之遺產管理人聲請核定報酬，
本院裁定如下：
    主  文
聲請人得請求代為管理被繼承人張明強遺產之報酬貳萬捌仟捌佰
捌拾元。
聲請程序費用新臺幣壹仟元由被繼承人張明強之遺產負擔。
    理  由
一、本件聲請意旨略以：聲請人前經本院以97年度財管字第13號
    民事裁定選定為被繼承人張明強之遺產管理人。因被繼承人
    張明強遺有不動產價值約新臺幣（下同）901,414 元；另代
    管遺產期間因管理上需要而墊付費用3,880 元（除戶謄本40
    元，民事聲請公示催告狀1,000 元，登報費用及手續費1,63
    0 元，電子地政謄本100 元，郵資110 元，裁定遺產管理人
    報酬規費1,000 元，共計3,880 元），為就強制執行程序取
    得參與分配之執行名義，爰聲請本院裁定代管被繼承人遺產
    之管理報酬及墊付費用等語。
二、按遺產管理人，得請求報酬，其數額由親屬會議按其勞力及
    其與被繼承人之關係酌定之，民法第1183條定有明文；又依
    民法規定應開親屬會議時，由當事人、法定代理人或其他利
    害關係人召集之；親屬會議不能召開或召開有困難時，依法
    應經親屬會議處理之事項，由有召集權人聲請法院處理之，
    復為民法第1129條及第1132條第2項前段所明定。
三、經查：
(一)、本件被繼承人張明強死亡後，因繼承人均拋棄繼承，且並未
    召集親屬會議選定被繼承人之遺產管理人，嗣經本院選任聲
    請人為被繼承人之遺產管理人，其業已遵行職務等情，有聲
    請人提出之代墊費用計算書、97年度財管字13號民事裁定暨
    確定證明書、戶籍謄本、遺產課稅清單、土地登記謄本、建
    物登記謄本書狀及為管理遺產所支出之規費、登報、郵寄等
    費用收據10件為憑，並經本院依職權調閱本院97年度財管字
    第13號、97年度家催字第124 號民事卷宗核閱無誤，故聲請
    人以此理由，聲請本院酌定其擔任遺產管理人之報酬及墊付
    費用，符合上揭法律規定，洵屬有據。
(二)、又被繼承人張明強之遺產計有新竹縣新豐鄉○○段656 地號
    土地及其上建號99房屋（下稱系爭房地），及新竹縣湖口鄉
    ○○段108-1 號地號及其上建號644 房屋共四筆房地。又新
    竹縣湖口鄉之二筆土地，經第三人中國信託商業銀行股份有
    限公司聲請強制執行，業經本院98年度司執字第12361 號拍
    定在案，惟聲請人非上開強制執行程序之遺產管理人，其係
    本院前以96年度財管字第20號選任曾智群律師為被繼承人張
    明強之遺產管理人，並已聲請本院核定遺產管理人報酬，則
    聲請人主張以不動產價值計算報酬，自應扣除新竹縣湖口鄉
    二筆土地之價值，是以，應以新竹縣新豐鄉系爭房地之價值
    為計算基準，系爭房地現由本院以99年度司執字第8645號強
    制執行中，並由聲請人擔任債務人即被繼承人張明強之遺產
    管理人，經本院調閱上開強制執行卷宗，系爭房地第三次拍
    賣最低價額合計為1,792,000 元（320, 000＋1,472,000 ＝
    1,792,000 ），是被繼承人之遺產現值應為1,792,000 元。
(三)、本院審酌本件被繼承人張明強之遺產，總價值為1,792,000
    元，其債權人業已聲請強制執行，此外並無其他人陳報債權
    、債務或遺贈，其遺產法律關係尚屬單純，惟考量聲請人業
    已為閱卷、聲請公示催告、登報、查詢被繼承人財產、處理
    被繼承人所遺系爭房地之強制執行程序等管理遺產行為，及
    聲請人自97年8 月間開始處理上開事務，迄聲請人提出本件
    聲請為止，處理本件遺產事務之時間非短、耗費人力之程度
    ，並參酌被繼承人各該債權人之受償權利亦應受保障，按上
    開財政部訂頒之「代管無人承認繼承遺產作業要點」第14點
    第3 項規定請求管理遺產報酬之標準不得低於遺產現值1%等
    一切情狀，認本件核予遺產管理人之報酬以25,000元為適當
    。又聲請人就本件遺產管理事件所支出之必要費用為3,880
    元，亦據其提上開收據在卷可憑，經核亦認屬可採。從而，
    本件聲請人得請求代為管理被繼承人張明強遺產之管理報酬
    及墊付費用合計28,880元（25,000+3,880 =28,880）。而前
    開管理報酬及管理代墊費用，應由被繼承人張明強之遺產負
    擔。
四、依非訟事件法第157條、第24條第1項，裁定如主文。
五、如對本裁定抗告須於裁定送達後10日內向本院提出抗告狀，
    並繳納抗告費新臺幣1,000 元。
中    華    民    國   100    年    2     月    18    日
                  家事法庭司法事務官  葉欣欣